臺灣高等法院臺中分院刑事判決　　　 95年度上更(一)字第309號
上　訴　人
即　被　告　庚○○
　　　　　　　　　　（現於臺灣岩灣技能訓練所執行中）
　　　　　　己○○
共　　　同
指定辯護人　江銘栗律師
上列上訴人因強盜等案件，不服臺灣臺中地方法院94年度訴字第
2049號中華民國94年 8月12日第一審判決（起訴案號：檢察署94
年度偵字第7616號），提起上訴，經判決後，由最高法院發回更
審，本院判決如下：
    主    文
原判決關於庚○○、己○○部分均撤銷。
庚○○共同未經許可持有可發射子彈具有殺傷力之改造手槍，處
有期徒刑肆年，併科罰金新臺幣貳拾萬元，罰金如易服勞役，以
新臺幣貳仟元折算壹日，扣案仿WALTHER廠PPK/S型半自動手槍製
造之玩具手槍換裝土造金屬槍管而成之具殺傷力改造手槍貳支（
含彈匣貳個，槍枝管制編號分別為：0000000000及0000000000）
及改造子彈貳顆均沒收。又共同意圖為自己不法之所有，攜帶兇
器，以強暴至使不能抗拒，而取他人之物，處有期徒刑玖年，扣
案仿WALTHER廠PPK/S型半自動手槍製造之玩具手槍換裝土造金屬
槍管而成之具殺傷力改造手槍壹支（含彈匣壹個，槍枝管制編號
：0000000000）、改造子彈貳顆、手套壹雙及鐵鎚壹把均沒收。
應執行有期徒刑拾貳年陸月，併科罰金新臺幣貳拾萬元，罰金如
易服勞役，以新臺幣貳仟元折算壹日，扣案仿WALTHER廠PPK/S型
半自動手槍製造之玩具手槍換裝土造金屬槍管而成之具殺傷力改
造手槍貳支（含彈匣貳個，槍枝管制編號分別為：0000000000及
0000000000）、改造子彈貳顆、手套壹雙及鐵鎚壹把均沒收。
己○○共同意圖為自己不法之所有，攜帶兇器，以強暴至使不能
抗拒，而取他人之物，處有期徒刑柒年，扣案仿WALTHER廠PPK/S
型半自動手槍製造之玩具手槍換裝土造金屬槍管而成之具殺傷力
改造手槍壹支（含彈匣壹個，槍枝管制編號：0000000000）、改
造子彈貳顆、手套壹雙及鐵鎚壹把均沒收。
    犯罪事實
一、庚○○明知可發射子彈具有殺傷力之改造手槍及子彈均係政
    府法律所明定規範管制之違禁物品，未經許可不得持有，竟
    於民國92年間某日，在台北縣蘆洲市某網咖店以新臺幣（下
    同)5萬元之代價，向姓名、年籍不詳之成年男子，購得可發
    射子彈具有殺傷力之仿WALTHER廠PPK/S型半自動手槍製造之
    改造手槍2支（含彈匣2個，槍枝管制編號分別為：00000000
    00及0000000000）及改造子彈10顆，旋藏在台北縣三芝鄉埔
    坪村埔頭坑74號住處，並自斯時起，未經許可而持有上開改
    造槍彈，其間於不詳時、地試射子彈1顆。
二、嗣庚○○因缺錢花用，竟意圖為自己不法之所有，策劃持槍
    強盜位於台中市○區○○路一段 229號之「京華鑽石」珠寶
    店，惟人手不足，遂將持槍強盜「京華鑽石」之計畫告知其
    外甥朱一松 (業經原審以幫助加重強盜罪判處有期徒刑 4年
    ，嗣經撤回上訴確定），請朱一松代為尋覓願意一起下手實
    施之人及事後處理贓物分配之問題，朱一松即基於與庚○○
    持槍強盜「京華鑽石」之犯意聯絡，於案發4、5天前，將庚○○持槍強盜「京華鑽石」之計畫告知己○○，並詢問其意
    願，己○○表示不願共同下手犯案，惟可代為介紹，己○○
    即告知陳天從（業經原審以幫助強盜罪判處有期徒刑 2年10
    月，嗣經撤回上訴確定），請陳天從代為尋覓願意一起下手
    實施庚○○所策劃持槍強盜「京華鑽石」之人，陳天從應允
    代為找尋，並與朱一松、己○○相約在台中市○○路與健行
    路口見面，由朱一松與己○○談妥得手後贓物之分成事宜，
    陳天從即將此情告知戊○○（業經原審以幫助強盜罪判處有
    期徒刑 2年10月，嗣經撤回上訴確定），而由戊○○覓得願
    意下手強盜之陳樹旺（業經本院判處有期徒刑 9年確定) 後
    ，陳天從即於案發前一天打電話告知己○○已覓得下手作案
    之人，己○○旋即電告朱一松。嗣朱一松、己○○、陳天從
    、戊○○、陳樹旺即共同基於與庚○○持槍強盜「京華鑽石
    」之犯意聯絡，相約於94年4月7日上午在台中市○○路上某
    早餐店見面。該日早上，朱一松、己○○、陳天從先行赴約
    ，嗣上午10時許，戊○○駕車搭載陳樹旺到場，陳天從介紹
    戊○○與朱一松認識後，與己○○先行離去，隨後朱一松即
    搭上戊○○所駕駛之自小客車，並指示戊○○駛至「京華鑽
    石」附近勘查現場，隨後在北屯區某處將朱一松、陳樹旺放
    下車，朱一松即帶陳樹旺至台中市○○街40號 3樓與庚○○
    見面，旋即由庚○○騎乘向不知情之王嘉彬所借得之車牌YY
    I－206號重型機車搭載陳樹旺，共赴「京華鑽石」，途中渠
    等先至台中市○○路○段「六發大賣場」購買手套 1雙及客
    觀上足供兇器使用之鐵鎚1把供做案時使用，嗣同日（即4月
    7日)12時56分許，抵達「京華鑽石」，庚○○即戴上手套持
    上開具有殺傷力仿WALTHER廠PPK/S型半自動手槍製造之改造
    手槍 1支 (槍枝管制編號：0000000000）及改造子彈進入店
    內，陳樹旺亦持前開鐵鎚尾隨在後，進入後庚○○即朝玻璃
    展示櫃擊發 1槍，陳樹旺亦持鐵鎚敲破玻璃展示櫃（毀損部
    分均未經告訴），而以此強暴方式，使店員甲○○、丙○○
    、丁○○心生畏懼，至不能抗拒之程度，庚○○、陳樹旺即
    強盜店內之鑽石、項鍊等物（價值約79萬元），得手後，庚○○即騎上開機車搭載陳樹旺逃逸，途經台中市○○路與中
    興路口前，因人車眾多，渠等遂將機車及前開作案用之鐵鎚
    棄置於該處，並各自搭乘計程車離去，庚○○逕回上開安和
    街處所，並將全部贓物先行交給朱一松，朱一松旋即告知己○○已強盜得手，惟僅搶得鑽石座臺，變賣所得僅5000元云
    云，己○○隨即轉告陳天從、戊○○及陳樹旺，因陳樹旺認
    為朱一松隱藏部分贓物，甚為不滿，乃由戊○○出面找尋朱
    一松，屢經催討，朱一松始交還部分贓物與戊○○，陳樹旺
    、戊○○並將之藏放在不知情之吳國豪位於台中市○○路12
    6號之檳榔攤後方空地，伺機變賣求現。嗣94年4月28日凌晨
    零時 20分許，經警在台中市○○路204號，將庚○○逕行拘
    提到案，並起獲庚○○所持有之上開改造手槍2支（含彈匣2
    個，槍枝管制編號分別為：0000000000及0000000000）及改
    造子彈8顆（鑑驗時已試射6顆，尚餘2顆)，再循線查獲陳樹
    旺等人，並扣得庚○○所有供前開犯罪所用之手套 1雙及鐵
    鎚1把。
三、案經臺中市警察局第一分局報告臺灣臺中地方法院檢察署檢
    察官偵查起訴。
    理    由
一、證據能力部分：證人即被害人甲○○、丙○○、丁○○之警
    詢證言固屬被告以外之人於審判外之陳述，然本案當事人於
    本院調查證據時，就該等證言之證據能力並未聲明異議，依
    刑事訴訟法第159條之5第2項規定，視為有同條第1項之同意
    ，且本院審酌上開警詢筆錄作成時之情況，並無證明力過低
    或違法取得之情形，應屬適當，依刑事訴訟法第159條之5第
    2項規定，均有證據能力，自得作為證據。
二、被告庚○○持有改造手槍、子彈部分：
　  訊據被告庚○○固坦承於92年間起，即持有上開改造手槍、
    子彈之犯行不諱，然辯稱：其中槍枝管制編號0000000000之
    改造手槍已生鏽且槍機卡住，無法使用，並不具殺傷力，係
    送鑑定時，經刑事警察局予以除鏽、重新組裝，方有殺傷力
    ，其鑑定自不能作為不利被告庚○○之認定云云。經查：
  （一）上開扣案之改造手槍2支、子彈8顆，經送內政部警政署
        刑事警察局以性能檢驗法、試射法及顯微鏡比對法鑑驗
        結果，認送鑑改造手槍 2支，均係仿WALTHER廠PPK/S半
        自動手槍製造之玩具手槍換裝土造金屬槍管改造而成之
        改造手槍，機械性能良好，可擊發送鑑子彈，均認具殺
        傷力，另送鑑子彈8顆，認均係由直徑8.22mm、長度15.
        93mm金屬彈殼及直徑7.73mm金屬彈頭組合而成之土造子
        彈，經採樣 6顆試射，均可擊發，認均具殺傷力等情，
        有內政部警政署刑事警察局94年6月3日刑鑑字第094007
        6245號槍彈鑑定書附卷可稽（見原審卷第189至193頁）
        ，且上開 2支改造手槍，均係依送鑑時之原始狀態，實
        際裝填子彈試射等情，亦有內政部警政署刑事警察局94
        年11月16日刑鑑字第0940171480號、95年1月6日刑鑑字
        第0940200583號函在卷可參（見本院上訴卷第135、181
        頁），足見上開2支改造手槍及8顆改造子彈確具有殺傷
        力無疑。
  （二）槍枝管制編號0000000000之改造手槍於查扣時，其滑套
        已拉開無法彈回，臺中市警察局第一分局查獲該槍枝後
        ，於送內政部刑事警察局鑑定前，並無進行除鏽或排除
        障礙，因各類槍枝結構及機械原理不同，應需相當專業
        及一定工具方可排除等情，有臺中市警察局第一分局96
        年 1月12日中分一偵字第0960000715號函在卷可憑（見
        本院更(一)卷第73頁）。是槍枝管制編號0000000000之改
        造手槍於查扣時，固有滑套已拉開無法彈回之情事，惟
        臺中市警察局第一分局於送鑑定前既未進行除鏽或排除
        障礙，則該槍枝之滑套已拉開無法彈回，是否屬於機械
        性能故障？有無以工具排除？自應以鑑定機關即內政部
        刑事警察局最為清楚，臺中市警察局第一分局上開函稱
        ：「因各類槍枝結構及機械原理不同，應需相當專業及
        一定工具方可排除」，乃就一般之情形而說明，並非具
        體操作該槍枝之實際結果，自難憑以有利於被告庚○○
        之認定。
  （三）經本院向內政部刑事警察局函詢結果，據覆稱：(一)槍枝
        管制編號0000000000手槍，其機械性能良好，可擊發隨
        案之送鑑子彈，認具殺傷力；另所稱滑套無法彈回情形
        ，以半自動手槍而言，當其彈匣內子彈用罄時，其滑套
        均會固定在後，而無法復位，僅需按壓其滑套，即可復
        位。(二)槍枝鑑定時，如其嚴重鏽蝕致無法正常運作，本
        局會進行除鏽動作，以確認槍枝是否仍可使用；另槍枝
        送鑑時如無法使用時，本局會先檢視其狀況，再以一般
        五金工具（如通槍條或螺絲起子等）進行排除動作，如
        成功排除，仍會於鑑定內容敘明原始送鑑槍枝狀況，並
        經排除；如無法排除，則依現狀認定之。有該局96年 1
        月16日刑鑑字第0960005077號函在卷可憑（見本院更(一)
        卷第75頁）。雖上開第(二)項僅就一般處理情形為說明，
        惟前揭94年6月3日刑鑑字第0940076245號槍彈鑑定書，
        既未敘明原始送鑑槍枝狀況及排除之經過，衡情該槍枝
        於鑑定時應無機械性能障礙而需排除之情事。本院為求
        慎重，再囑內政部刑事警察局就槍枝管制編號00000000
        00之改造手槍為具體補充說明，經該局覆稱：槍枝管制
        編號0000000000手槍，於鑑定前並未發現有鏽蝕或無法
        使用之情形，故未對該槍進行除鏽或排除障礙之處理等
        語明確，有內政部刑事警察局96年5月17日刑鑑字第096
        0069928號函在卷可憑（見本院更(一)卷第100頁），顯見
        扣案槍枝管制編號0000000000之改造手槍本即機械性能
        良好，可擊發隨案之送鑑子彈，具有殺傷力，並非因送
        鑑定時，經鑑定機關予以除鏽、重新組裝，方有殺傷力
        。
  （四）綜上所述，被告庚○○未經許可持有槍彈之事證明確，
        其所辯核與事實不符，應係畏罪卸責之詞，無可採信，
        是被告庚○○此部分之犯行洵堪認定。
三、持槍彈強盜「京華鑽石」店犯行部分：
  （一）被告庚○○部分：
　　    訊據被告庚○○對於上開持槍彈強盜之犯罪事實坦承不
        諱，核與證人即被害人甲○○、丙○○、丁○○於警詢
        中指述被害之情節相符（見 94年度他字第804號偵查卷
        第84至89頁、94年度偵字第7616號偵查卷第38至43頁）
        ，並有現場監視器所攝影像之翻拍照片、起獲贓物照片
        、贓物認領保管單及內政部警政署刑事警察局指紋鑑驗
        書等附卷可參（見804號偵查卷第65、68、71至74頁、7
        616號偵查卷第181至187、230、231頁)，復有改造手槍
        1支 (含彈匣1個，槍枝管制編號：0000000000）、鐵鎚
        1把及手套1雙等做案工具扣案可佐。是被告庚○○此部
        分之犯行，洵堪認定。
　（二）被告己○○部分：
　      被告己○○固坦承知悉被告庚○○欲強盜「京華鑽石」
        店，其並代為尋找願意共同犯案之人等情不諱，惟辯稱
        ：伊不知被告庚○○係要持槍強盜，而伊於94年 4月28
        日之警詢筆錄，係員警以誘導之方式所製作，當時伊已
        經兩天沒有睡覺，迷迷糊糊，不知道做了那些筆錄云云
        。經查：
      １、被告己○○雖以前詞辯稱警詢筆錄有瑕疵，然被告蔡
          宏昌於94年 4月28日內勤檢察官訊問時，即已坦承：
          警詢筆錄實在，伊有看過筆錄等語（見7616號偵查卷
          第132頁)；且於翌日凌晨零時30分許，檢察官聲請羈
          押，經原審訊問時，亦表示警詢筆錄實在等語（見原
          審94年度聲羈字第501號卷第8頁背面）。雖本院前審
          勘驗該日之警詢筆錄，因音量很小，致無法聽清楚聲
          音，有勘驗筆錄附卷可參（見本院上訴卷第175頁)，
          然被告己○○之警詢筆錄若確如其所述而有上述瑕疵
          ，其豈可能於最初偵訊及法院為羈押訊問時均未爭執
          ，足見被告己○○此部分所為之辯解要屬事後卸責之
          詞，不足採信，其警詢筆錄應係出於任意性之自白，
          而有證據能力，合先敘明。
      ２、前揭被告庚○○起意持槍強盜「京華鑽石」店，請朱
          一松代為尋覓願意一起下手實施者及事後處理贓物分
          配之問題，朱一松即將該計畫告知被告己○○，轉介
          紹陳天從再轉戊○○覓得願意下手強盜之陳樹旺，旋
          由被告庚○○與陳樹旺共同下手強盜等情，業經證人
          即被告庚○○與朱一松、陳天從、戊○○、陳樹旺等
          人於原審證述綦詳（見原審卷第224至231、235至244
          、247至251頁），核與證人即被害人甲○○、丙○○
          、丁○○於警詢中指述被害之情節相符（見94年度他
          字第 804號偵查卷第84至89頁、94年度偵字第7616號
          偵查卷第38至43頁），並有現場監視器所攝影像之翻
          拍照片、起獲贓物照片、贓物認領保管單及內政部警
          政署刑事警察局指紋鑑驗書等附卷可參（見 804號偵
          查卷第65、68、71至74頁、7616號偵查卷第181至187
          、230、231頁），復有改造手槍 1支(含彈匣1個，槍
          枝管制編號：0000000000）、鐵鎚1把及手套1雙等做
          案工具扣案可佐。
      ３、被告己○○於警詢時已自承：大概是在案發前4、5天
          ，朱一松打電話給伊，並約伊在台中市○○路『丸九
          超市』見面。朱一松跟伊說想要去策劃搶東西犯案，
          說他手槍都有準備好，已經找到一個人手要犯案，還
          缺一個人手，而他自己因為目標店裡的人認得他，所
          以自己不能去。伊當時覺得不想做那些事，所以拒絕
          。朱一松就叫伊詢問看看有沒有朋友可以與他一起犯
          案，伊就當場打電話給陳天從，跟他說朋友有事情要
          陳天從配合，伊跟朱一松就跟陳天從約在台中市○○
          路、健行路口見面，由伊介紹陳天從與朱一松見面。
          朱一松告訴陳天從說他策畫要犯案，地點在台中市一
          間珠寶店，缺一個一起犯案的人，要陳天從幫忙找人
          。當時有談到搶來的所得要如何分配，朱一松表示如
          果找來的共犯只有騎摩托車接應，那就分得比較少，
          如果是一起進入店裡犯案，那就可以分的比較多。最
          後朱一松是表示一起進入店裡犯案的兩個人可以各分
          得四成，他自己分二成。伊等當時討論完之後，陳天
          從表示如果聯絡好，會再打電話給伊，讓伊聯絡朱一
          松。案發前一日（即4月6日）晚上，陳天從打電話給
          伊表示有找到要犯案的人，要伊聯絡朱一松，伊隨即
          聯絡朱一松。當日（即4月7日）早上8、9點，伊與朱
          一松、陳天從在公園路檳榔攤店對面的早餐店見面，
          過了一會兒，陳天從的少年仔就來了，陳天從向朱一
          松介紹該男子認識之後，伊與陳天從就先行離開」等
          語（見偵查卷第24、25頁）；於偵查中亦供承：「（
          問：警詢中何以稱朱告訴陳天從說他計畫去犯案，地
          點在台中市一家珠寶店？）是案發前2、3天，朱一松
          、陳天從和我在一起時說的，當時有說去的人分的多
          」等語（見偵查卷第133頁)，核與證人即同案被告朱
          一松於原審證稱：「（陳天從過來情形如何？）我們
          有一起碰面，我們在大雅路的加油站上有碰面，我與
          己○○在那邊，陳天從自己過來，陳天從過來時，我
          有跟他說作案的情形，陳天從說他也要找人問問看，
          到時候，他會請己○○與我聯絡」「（問：當天在加
          油站那邊有無談及贓物如何分？）庚○○分六，有去
          的人分四，也就是介紹人他們派出來的人可以分到四
          成」「（問：介紹人賺什麼？）他們自己去協調」「
          （問：當天你們有無談及下手目標？）只是談到要去
          搶，地點還沒有講好」等語（見原審卷第225頁)相符
          。顯見被告己○○事前即已知悉被告廬壽墉欲持槍強
          盜珠寶，更與被告庚○○之代言人朱一松及陳天從談
          及事後得手分贓之成數。
      ４、同案被告庚○○、陳樹旺強盜得手後，被告己○○亦
          有參與催分贓物之事宜等情，亦據被告己○○於警詢
          時供稱：「後來當(7)天下午3、4點的時候，朱一松到
          檳榔攤找我，跟我說他有去作案了，但是去犯案的那
          兩個人都已經曝光了，還跟我說他們只有搶到鑲鑽石
          的座臺，都沒有搶到鑽石，然後他就離開了。到5、6
          點的時候，朱一松又來檳榔攤找我，跟我說他已經把
          『座臺』拿去處理掉了，要我聯絡陳天從，朱一松就
          先行離開。大概到晚上7、8點時，朱一松又來找我，
          跟我說東西變賣5000元，要我聯絡陳天從，要跟他約
          見面。陳天從叫了一個小弟來店裡載我與朱一松，到
          台中市○○路、健行路口見面。陳天從表示他不相信
          5000元，他說去犯案的小弟跟他說有搶到鑽石，不可
          能變賣這麼少錢，要我去跟朱一松講，不要搞一些有
          的沒有的，他不願意跟朱一松談。我就先將朱一松載
          到台中市○○路、大雅路口下車，再回來跟陳天從在
          台中市○○路『旺來伯檳榔攤』見面，陳天從對變賣
          金額只有5000元的事情很不滿，要我負責去跟朱一松
          談，把搶到的鑽石、座臺等東西拿出來，各自分走下
          手搶到的部分；我們當時還有看到新聞報導『京華鑽
          石』的強盜案損失上億元。我隨即又約朱一松回到『
          旺來伯檳榔攤』見面，我要他想辦法去把贓物拿回來
          」等語（見7616號偵查卷第25、26頁），復據證人即
          同案被告陳天從於原審證稱：「（問：本件案發後，
          贓物發生問題，你是否有打電話給己○○？）他先打
          電話給我，我再打電話給阿耀（指戊○○），說贓物
          變換的錢只有5000元」等語（見原審卷第237頁)。足
          見被告己○○事後確有參與催分贓物之事宜。
      ５、按以自己共同犯罪之意思，參與實施犯罪構成要件以
          外之行為，或以自己犯罪之意思，事先同謀，而由其
          中一部分人實施犯罪之行為者，均為共同正犯（大法
          官會議解釋第109號解釋參照)。本件被告己○○於原
          審雖僅承認其上開所為，應成立幫助強盜罪等語（見
          原審卷第234頁)。惟被告己○○不僅事先即已知悉全
          盤之犯罪計畫，更與朱一松、陳天從談及得手贓物之
          分配問題，且由陳天從居間介紹戊○○轉介陳樹旺參
          與實際之行動，而朱一松於強盜得手後，隨即前往檳
          榔攤找被告己○○，告知強盜所得財物之處理情形，
          且陳天從於懷疑朱一松隱藏部分贓物時（即黑吃黑）
          ，復要求被告己○○負責找朱一松談判，雖被告蔡宏
          昌本身不願參與實際之強盜犯行，然其上開所為，顯
          係以共同犯罪之意思，事先同謀，揆諸上開說明，被
          告己○○應成立共同正犯。被告己○○果如其所辯僅
          係幫助找人而已，並無參與犯罪計畫，則同案被告盧
          壽墉、陳樹旺強盜所得之財物應如何分配？被告陳樹
          旺有無遭「黑吃黑」？均與被告己○○無關，朱一松
          又何庸於強盜得手後，馬上告知被告己○○贓物之處
          理情形，陳天從又何必要求被告己○○再找朱一松談
          判（此均涉及先前其所談及之贓物分成問題），是被
          告己○○所為之辯解，要屬事後卸責之詞，不足採信
          ，其為本案強盜罪之共同正犯，應堪認定。
四、被告行為後，94年2月2日修正公布之刑法，業於95年7月1日
    施行，應依刑法第2條第1項之規定比較應適用之法律如下：
    (一)論罪量刑方面：(1)比較原則：應就罪刑有關之共犯、未遂
    犯、想像競合犯、牽連犯、連續犯、結合犯、以及各種加重
    原因（如累犯加重等）、各種減輕原因（如自首減輕等）暨
    其他法定加減原因（如身分加減）與加減例等一切情形，綜
    其全部罪刑之結果而為比較（最高法院95年第 8次刑事庭會
    議決議參照）。(2)修正刑法第33條第 5款規定：「罰金：新
    臺幣一千元以上，以百元計算之」，經比較修正前刑法第33
    條第5款、罰金罰鍰提高標準條例第1條前段、現行法規所定
    貨幣單位折算新臺幣標準第 2條等規定之適用結果，有關槍
    砲彈藥刀械管制條例第 8條第4項、第12條第4項所規定法定
    刑罰金部分之最低額，於修正前為銀元10元即新臺幣30元；
    修正後則為新臺幣1000元，是此部分當以修正前之法律較有
    利於行為人。(3)修正刑法第28條既限縮共同正犯之參與類型
    ，自較有利於行為人。(4)修正前刑法第55條後段關於牽連犯
    之規定業經刪除，依修正前刑法第55條後段之規定，牽連之
    數罪可從一重處斷，而依修正後之刑法即應各別論處罪責，
    當以修正前之法律對行為人較為有利。(5)修正前刑法第51條
    第 5款規定數罪併罰定其應執行者：「宣告多數有期徒刑者
    ，於各刑中之最長期以上，各刑合併之刑期以下，定其刑期
    。但不得逾二十年」，修正刑法第51條第 5款則規定：「宣
    告多數有期徒刑者，於各刑中之最長期以上，各刑合併之刑
    期以下，定其刑期。但不得逾三十年」，自以修正前不得逾
    20年之法律較有利於行為人。(6)綜上，本件被告庚○○、己○○之犯罪行為，無論依修正前、後之規定，均應論以共犯
    ，則綜合比較結果，修正之法律未較有利於行為人，有關罪
    刑自應全部適用修正前之法律。(二)非關罪刑之裁量權行使部
    分：依修正前刑法第42條第 2項前段及刪除前罰金罰鍰提高
    標準條例第2條規定，關於易服勞役之折算標準為銀元100元
    、200元、300元，而修正後刑法第42條第 3項前段規定之折
    算標準為新臺幣1000元、2000元、3000元，自以適用修正刑
    法第42條第 3項前段諭知以新臺幣1000元、2000元、3000元
    折算一日為易服勞役之折算標準，對行為人較為有利。(三)修
    正刑法第55條關於想像競合之規定：「一行為而觸犯數罪名
    者，從一重處斷。但不得科以較輕罪名所定最輕本刑以下之
    刑」，與修正前相較，所增加之但書乃法理之明文化，非屬
    法律變更（最高法院95年第 8次刑事庭會議決議參照），自
    無庸依刑法第2條第1項之規定為新舊法比較，應逕依修正刑
    法第55之規定，論以想像競合犯。
五、按強盜罪之成立，以意圖為自己或第三人不法之所有，施以
    強暴、脅迫、藥劑、催眠術或他法，至使不能抗拒而取他人
    之物或使其交付為構成要件。所稱「至使不能抗拒」係指行
    為人所施之強暴、脅迫等不法行為，在事實上，已達於使被
    害人無法抗拒或不能抗拒之程度而言；強盜罪之強暴、脅迫
    ，祇須抑壓被害人之抗拒或使被害人身體上、精神上處於不
    能抗拒之狀態為已足，其暴力縱未與被害人身體接觸，仍無
    礙於強盜罪責之成立；若當場對被害人施以強暴脅迫，達於
    不能抗拒之程度，即係強盜行為，不能再論以恐嚇取財罪名
    ，至被害人有無抗拒，或行為人持以實施強暴脅迫之兇器是
    否取自被害人之處所，及行為後如何離去，均於其是否為強
    盜，不生影響。如果施用強暴脅迫使人不能抗拒而為奪取，
    即應成立強盜之罪。至所謂強暴脅迫手段，祇須抑壓被害人
    之抗拒，足以喪失其意思自由為已足，縱令被害人實際並無
    抗拒行為，仍於強盜罪之成立，不生影響（最高法院86年度
    台上字第3143號、89年度台上字第3035號、91年度台上字第
    2653號、92年度台上字第2982號判決要旨參照）。又刑法第
    321條第1項第 3款之攜帶兇器竊盜罪，係以行為人攜帶兇器
    竊盜為其加重條件，此所謂兇器，其種類並無限制，凡客觀
    上足對人之生命、身體、安全構成威脅，具有危險性之兇器
    均屬之，且祇須行竊時攜帶此種具有危險性之兇器為已足，
    並不以攜帶之初有行兇之意圖為必要（最高法院79年台上字
    第5253號判例意旨參照）。查扣案之仿WALTHER廠PPK/S型半
    自動手槍製造之玩具手槍換裝土造金屬槍管而成之改造手槍
    1支（含彈匣1個，槍枝管制編號為：0000000000）及改造子
    彈8顆，均認具殺傷力等情，已如前述，又扣案之鐵鎚1把，
    長約30公分，槌頭部分金屬材質一邊尖銳，手把部分為木頭
    材質等情，業據原審當庭勘驗無誤，客觀上亦足對人之生命
    、身體、安全構成威脅，自均屬具有危險性之兇器無疑。是
    核被告所為：(一)被告庚○○非法持有改造手槍、子彈部分，
    係犯槍砲彈藥刀械管制條例第8條第4項未經許可持有可發射
    子彈具有殺傷力之改造手槍罪及同條例第12條第 4項未經許
    可持有子彈罪。又未經許可持有槍、彈，其持有之繼續，為
    行為之繼續，並非狀態之繼續，故一經持有，其犯罪即告成
    立，但其完結，須繼續至持有行為終了時為止。是持有手槍
    、子彈罪既均為繼續犯，於其終止持有之前，犯罪行為仍在
    繼續實施之中，則其間法律縱有變更，但其行為已繼續實施
    至新法施行以後，當未有行為後法律變更可言，自無刑法第
    2條第1項之適用，應逕行依裁判時之新法處罰。被告庚○○
    上開未經許可持有改造手槍及子彈之行為，雖然早在92年間
    ，但既係於查獲當日即94年 4月28日始行為終了，自應逕予
    適用94年 1月28日修正施行之槍砲彈藥刀械管制條例，尚不
    生新舊法比較之問題。被告庚○○以一行為同時持有槍、彈
    ，應依刑法第55條想像競合犯之規定，從一重之未經許可持
    有可發射子彈具有殺傷力之改造手槍罪處斷。(二)被告庚○○
    、己○○持上開手槍（含彈匣1個，槍枝管制編號：0000000
    000)、子彈、鐵鎚強盜財物部分，均係犯刑法第330條第1項
    之加重強盜罪；被告己○○另犯槍砲彈藥刀械管制條例第 8
    條第 4項未經許可持有可發射子彈具有殺傷力之改造手槍罪
    及同條例第12條第 4項未經許可持有子彈罪。公訴人認被告
    己○○所為，僅構成刑法第 30條第1項、第330條第1項之幫
    助加重強盜罪，起訴法條容有未洽，應予變更（參見最高法
    院 95年台上字第354號判決要旨：公訴意旨係認上訴人涉有
    上開罪名之幫助犯罪嫌，原判決既改依共同正犯論擬，則其
    所適用關於共犯之法條，已由刑法第30條變更為同法第28條
    ，自應依刑事訴訟法第300條之規定為起訴法條之變更)。被
    告庚○○、己○○與共犯陳樹旺、戊○○、朱一松、陳天從
    （戊○○、朱一松、陳天從均事先知悉持槍強盜犯罪計畫，
    並參與得手後贓物之分成，依同上理由，亦應論以共同正犯
    ），就強盜犯行；被告己○○及共犯陳樹旺、戊○○、朱一
    松、陳天從等人就未經許可持有改造手槍（槍枝管制編號：
    0000000000）、子彈犯行，於參與強盜行為期間，與被告庚○○〔持有槍彈之犯罪行為仍在繼續狀態，僅不得割裂另論
    一罪（詳後敘），並無礙共犯之成立〕，均互有犯意之聯絡
    ，各應論以共同正犯。被告己○○以一持有行為同時觸犯未
    經許可持有可發射子彈具有殺傷力之改造手槍罪及未經許可
    持有子彈罪，為異種想像競合犯，應依刑法第55條規定，從
    一重以未經許可持有可發射子彈具有殺傷力之改造手槍罪處
    斷；其未經許可持有可發射子彈具有殺傷力之改造手槍與加
    重強盜二罪間，有方法、結果之牽連關係，為修正前刑法第
    55條後段規定之牽連犯，應從一重論以加重強盜罪。公訴人
    就被告己○○共同持有改造手槍及子彈部分之行為未經起訴
    ，惟此部分既與論罪之加重強盜事實有牽連犯之裁判上一罪
    關係，為起訴效力所及，本院自應併予審理。又未經許可，
    無故持有槍、彈罪，其持有之繼續，為行為之繼續，至持有
    行為終了時，均論為一罪，不得割裂；若持有之後，以之犯
    他罪，兩罪間之關係如何，端視開始持有之原因為斷，如早
    已非法持有槍、彈，後另起意犯罪；或意圖犯甲罪而持有槍
    、彈，卻持以犯乙罪，均應以數罪併罰論處；必因意圖犯某
    罪而持有槍、彈，嗣後果持之以犯該罪，兩罪間始有牽連犯
    之適用（最高法院90年度台上字第3270號裁判要旨參照）。
    查被告庚○○於警詢中自白：「2把手槍是大約2年前在台北
    縣蘆洲鄉一處菜市場旁邊的網咖店向一位不詳姓名的男子以
    新臺幣 5萬元購得，當時還附送我10顆子彈，我買來之後有
    試射過1顆子彈」「（問：你當時買這2把手槍作何用途？）
    當時只是覺得很便宜就買下來，也沒有拿來使用」等語（見
    7616號偵查卷第 196頁），且被告庚○○係於犯案前一個禮
    拜，始起意持槍強盜京華鑽石等情，復經其於偵查中自白不
    諱，則依上開說明，被告庚○○所犯未經許可持有改造手槍
    罪與加重強盜罪，即應分論併罰，公訴人及指定辯護人認此
    二罪間，有方法、結果之牽連關係，為牽連犯，尚屬誤會。
    另刑法上所稱「強暴」，乃指一切有形力即物理力之行使而
    言，不問其係對人或對物為之均包括在內；所謂「脅迫」，
    則指以侵害生命身體、自由、名譽、財產之不法為目的之意
    思，通知對方足使其生恐怖不安之心之一切行為而言（最高
    法院81年度台上字第 243號、82年度台上字第5788號裁判要
    旨參照），本件被告庚○○及共犯陳樹旺係分別以朝玻璃展
    示櫃開槍及持鐵鎚敲破玻璃展示櫃之強暴行為，使店員甲○○、丙○○、丁○○等人心生畏懼，至不能抗拒之程度，其
    行為應僅屬強暴之行為，公訴人認庚○○、陳樹旺係當場施
    以強暴、脅迫，尚有未合，併予指明。
六、原審以被告等人罪證明確，予以論罪科刑，固非無見，惟：
    被告庚○○、己○○與共犯陳樹旺、戊○○、朱一松、陳天
    從等人均應成立加重強盜罪之共同正犯，原審認被告己○○
    及共犯朱一松皆僅觸犯幫助加重強盜罪；共犯戊○○、陳天
    從均僅觸犯幫助普通強盜罪，自有未洽。被告庚○○、己○○與共犯陳樹旺、戊○○、朱一松、陳天從等人就未經許可
    持有改造手槍、子彈部分，於參與強盜行為期間，均屬共同
    正犯，原審僅就被告庚○○與陳樹旺論處共犯，亦有不當。
    原審法院未及審酌上開刑法修正前後之比較適用關係，致其
    所諭知關於罰金易服勞役之折算標準，顯然非較有利於被告
    ，有違刑法第2條第1項但書之規定。被告庚○○上訴意旨否
    認槍枝管制編號0000000000之改造手槍具有殺傷力，並指摘
    原審量刑過重；被告己○○上訴意旨否認知悉被告庚○○等
    人持有槍枝及指摘原審量刑過重，雖均無理由，但原判決既
    有上述可議之處，自應由本院予以撤銷改判。爰審酌被告庚○○持有可發射子彈具有殺傷力之改造槍枝及子彈，時間長
    達約二年，實已嚴重危害社會秩序及安全，又被告庚○○公
    然持槍強盜「京華鑽石」店，而以強盜之不法手段，取得財
    物，行為嚴重影響社會治安，對被害人身心所造成損害非輕
    ，被告己○○雖同屬共同正犯，但未實際參與強盜行為之實
    施，暨被告庚○○、己○○坦承部分犯行之犯後態度等一切
    情狀，分別量處如主文第2項、第3項所示之刑，並就被告庚○○所處罰金刑部分，諭知易服勞役之折算標準，且定其應
    執行之刑。扣案上開具有殺傷力改造手槍2支 (含彈匣2 個
    ，槍枝管制編號分別為：0000000000及0000000000)及改造
    子彈2顆，均係屬違禁物，爰依刑法第38條第1項第1款之規
    定宣告沒收。至其餘扣案之6顆具有殺傷力之改造子彈，業
    因囑託內政部警政署刑事警察局鑑驗試射而僅餘彈殼，已失
    去子彈之功能而不具有殺傷力，業如前述，當非再屬違禁物
    ，核係待廢棄之物品，爰不為沒收之諭知；另扣案之手套1
    雙及鐵鎚1把，為被告庚○○所有供犯本件加重強盜罪所用
    之物，業據被告庚○○供明在卷，爰依刑法第38條第1項第2
    款之規定諭知沒收。
七、被告己○○經合法傳喚，無正當之理由不到庭者，爰不待其
    陳述，逕行判決。
八、據上論斷，應依刑事訴訟法第371條、第369條第 1項前段、
    第364條、第299條第1項前段、第300條，槍砲彈藥刀械管制
    條例第 8條第4項、第12條第4項，刑法第2條第1項、第11條
    前段，修正前刑法第28條，刑法第330條第1項、第55條，修
    正前刑法第55條後段，刑法第42條第 3項，修正前刑法第51
    條第5款，刑法第38條第1項第1款、第2款，判決如主文。
本案經檢察官乙○○到庭執行職務。
中　　華　　民　　國　　96　　年　　7 　　月　　11　　日
            刑事第六庭    審判長法　官  李  文  雄
                                法　官  林  靜  芬
                                法　官  張  恩  賜
上列正本證明與原本無異。
如不服本判決應於收受本判決後10日內向本院提出上訴書狀，其
未敘述上訴理由者，並得於提起上訴後10日內向本院補提理由書
狀（均須按他造當事人之人數附繕本）「切勿逕送上級法院」。
                                書記官  陳　如　慧
中　　華　　民　　國　　96　　年　　7 　　月　　11　　日
附錄論罪科刑法條
刑法第330條第1項：
犯強盜罪而有第三百二十一條第一項各款情形之一者，處七年以
上有期徒刑。
槍砲彈藥刀械管制條例第8條第4項：
未經許可，持有、寄藏或意圖販賣而陳列第一項所列槍砲者，處
一年以上七年以下有期徒刑，併科新臺幣七百萬元以下罰金。
槍砲彈藥刀械管制條例第12條第4項：
未經許可，持有、寄藏或意圖販賣而陳列子彈者，處五年以下有
期徒刑，併科新臺幣三百萬元以下罰金。
